【裁判字號】    97,簡上,863
【裁判日期】    990723
【裁判案由】    偽造文書
【裁判全文】
臺灣桃園地方法院刑事判決             97年度簡上字第863號
上  訴  人
即  被  告  甲○○○
選任辯護人  吳玲華律師
上列上訴人因偽造文書案件，不服本院刑事庭民國97年9 月8 日
96年度桃簡字第507 號第一審刑事簡易判決（聲請簡易判決處刑
案號：94年度偵字第17409 號），提起上訴，本院管轄之第二審
合議庭判決如下：
    主  文
上訴駁回。
甲○○○緩刑貳年。
    事  實
一、甲○○○明知位在桃園縣大溪鎮○○段埔尾小段133 地號土
    地及其上253 建號建物（已於民國82年間因火災滅失）公號
    「簡昭成」祭祀公業之土地所有權狀及建物附表正本，均由
    簡廷璜等簡氏家族代代相傳至簡瑞成及簡東雄，現仍由簡瑞
    成等人持有中，並未遺失，又明知其未受「簡昭成」祭祀公
    業選任為管理人，為取得並保全上開土地及建物之所有權，
    竟基於使公務員登載不實之概括犯意，以公號「簡昭成」祭
    祀公業管理人之名義，於民國93年3 月5 日，至桃園縣大溪
    地政事務所（下稱大溪地政事務所），申報上開土地所有權
    狀業已遺失及申請管理人變更登記，並將此不實事項，委由
    不知情之代書助理卓春蓮填載土地登記申請書及切結書，使
    大溪地政事務所承辦祭祀公業管理業務之不知情公務員陷於
    錯誤而登載於其職務上所掌之「大溪地政事務所公告」等公
    文書上，足生損害於地政事務所辦理祭祀公業管理事項之正
    確性。又明知其與友人黃素蘭間並無任何借貸關係，亦無以
    上揭土地、建物設定抵押權予黃素蘭，而承前犯意與黃素蘭
    形成使公務員登載不實之犯意聯絡，於93年5 月13日，在大
    溪地政事務所，檢具虛偽之設定契約書等文件，委由不知情
    之代書填載土地登記申請書，向大溪地政事務所辦理抵押權
    設立登記，以公號「簡昭成」管理人甲○○○為債務人、黃
    素蘭為債權人，設定擔保權利金額為新臺幣3,000 萬元之抵
    押權設立登記，使承辦抵押權設立登記之不知情公務員陷於
    錯誤而將此不實事項記載於其職務上所掌之土地登記簿等公
    文書上，足生損害於地政事務所辦理抵押權設立登記事項之
    正確性。
二、案經丙○○、乙○○訴由臺灣桃園地方法院檢察署檢察官偵
    查後聲請以簡易判決處刑。
    理  由
一、本案經本院管轄之第二審合議庭審理結果，認原審以上訴人
    即被告甲○○○犯刑法214 條之使公務員登載不實罪，判處
    有期徒刑4 月，減為有期徒刑2 月，如易科罰金，以銀元
    300 元即新臺幣900 元折算1 日，經核其認事用法及量刑均
    無不當，應予維持，並引用原審刑事簡易判決書記載之證據
    及理由（如附件）。
二、被告提起本件上訴意旨略以：伊坦承犯行，然原審量刑過重
    ，且伊年事已高，無再犯之虞，請求諭知緩刑等語。然按法
    官於有罪判決如何量處罪刑，甚或是否宣告緩刑，均為實體
    法賦予審理法官裁量之刑罰權事項，法官行使此項裁量權，
    自得依據個案情節，參酌刑法第57條所定各款犯罪情狀之規
    定，於法定刑度內量處被告罪刑；除有逾越該罪法定刑或法
    定要件，或未能符合法規範體系及目的，或未遵守一般經驗
    及論理法則，或顯然逾越裁量，或濫用裁量等違法情事之外
    ，並不得任意指摘其量刑違法（最高法院75年臺上字第7033
    號、72年臺上字第6696號、72年臺上字第3647號判例參照）
    。且在同一犯罪事實與情節，如別無其他加重或減輕之原因
    ，下級審法院量定之刑，亦無過重或失輕之不當情形，則上
    級審法院對下級審法院之職權行使，原則上應予尊重（最高
    法院85年度臺上字第2446號判決參照）。準此，第一審法院
    所為量刑，如非有上揭明顯違法之情事，尚難得以擅加指摘
    其違法或不當至明。經查，原審認定被告罪證明確，而論以
    使公務員登載不實罪，並審酌被告犯罪之動機、目的、手段
    妨害行政機關對於職掌文書管理之正確性，對公文書之客觀
    可信賴性發生危害，被告甲○○○犯後態度，兼衡其等之品
    行、智識程度等一切情狀，判處有期徒刑4 月，減為有期徒
    刑2 月，如易科罰金，以銀元300 元即新臺幣900 元折算1
    日，認事用法俱無違誤，依前開最高法院判例意旨，殊難任
    意指摘原審量刑過重，是被告以原審量刑過重為由，提起上
    訴，為無理由，應予駁回。然審酌被告坦認犯行，堪認深具
    悔意，經此偵查審理，應無再犯之虞，且被告前雖另因偽造
    文書案件，經本院以92年度訴字第17號判決判處有期徒刑6
    月，然該案件經上訴於臺灣高等法院後停止審判，尚未確定
    ，是被告未曾因故意犯罪受有期徒刑以上刑之宣告，有臺灣
    高等法院被告前案紀錄表附卷足憑，符合刑法第74條第1 項
    第1 款之要件，本院因認對於上訴人宣告之刑，以暫不執行
    為適當，爰宣告緩刑2 年，以啟自新。
據上論斷，應依刑事訴訟法第455 條之1 第1 項、第3 項、第36
8 條、第373 條，刑法第74條第1 項第1 款，判決如主文。
本案經檢察官陳仁傑到庭執行職務。
中    華    民    國    99    年    7     月    23    日
                  刑事第四庭  審判長法  官  袁雪華
                                    法  官  張淑華
                                    法  官  林宜靜
以上正本證明與原本無異。
不得上訴。
                                    書記官  王明玉
中    華    民    國    99    年    7     月    23    日

司法院資訊處製作；財團法人民間司法改革基金會備份。
